【裁判字號】    98,交聲,1599
【裁判日期】    980626
【裁判案由】    聲明異議
【裁判全文】
臺灣高雄地方法院交通事件裁定        98年度交聲字第1599號
原處分機關  交通部公路總局高雄區監理所
異  議  人
即受處分人  甲○○
上列受處分人因違反道路交通管理處罰條例案件，對於交通部公
路總局高雄區監理所98年5 月13日所為之處分（高監營裁字第裁
80-B00000000號），聲明異議，本院裁定如下：
    主  文
異議駁回。
    理  由
一、異議意旨略以：異議人於民國98年4 月5 日17時15分許，駕
    駛車號YB6-511 號重型機車，行經高雄市○○○路366 號前
    ，為警攔檢舉發其機車「未依指定位置懸掛車牌」之違規，
    原處分機關乃依道路交通管理處罰條例第12條第1 項第7款
    及同條第2 項規定，裁處罰鍰新臺幣（下同）5,400 元，並
    吊銷汽車牌照；惟異議人之機車因檔泥板損壞並未安裝但車
    牌仍然安裝在指定位置上，絕未安裝所謂之翹牌器，且牌號
    依指定位置懸掛並能清楚辨認車牌號碼，絕非以此達到逃避
    取締之目的，員警以「不依指定位置懸掛牌號」取締，其實
    是斷章取義，曲解法令，有違比例原則及平等原則云云，為
    此，爰依法聲明異議，請求撤銷原處分等語。
二、按道路交通管理處罰條例所稱之「車輛」，係指在道路上以
    原動機行駛之汽車（包括機器腳踏車）或以人力、獸力行駛
    之車輛；道路交通安全規則所稱之「汽車」，係指在道路上
    不依軌道或電力架線而以原動機行駛之車輛（包含機器腳踏
    車），道路交通管理處罰條例第3 條第8 款、道路交通安全
    規則第2 條第1 項第1 款定有明文。又汽車已領有牌照而不
    依指定位置懸掛者，處汽車所有人新臺幣（下同）3600元以
    上10800 元以下罰鍰，並禁止其行駛，牌照吊銷之，道路交
    通管理處罰條例第12條第1 項第7 款、第2 項亦分別定有明
    文。次按汽車號牌懸掛位置，除原設有固定位置外，應依下
    列規定懸掛固定：機器腳踏車及拖車號牌每車1 面，應正面
    懸掛於車輛後端之明顯適當位置。汽車號牌不得變造損毀、
    塗抹或粘貼其他材料、加裝邊框或霓虹燈、裝置旋轉架、顛
    倒懸掛或以安裝其他器具之方式使不能辨認其牌號，並不得
    以他物遮蔽，如有污穢，致不能辨認其牌號時，應洗刷清楚
    ，道路交通安全規則第11條第1 項第3 款、第2 項亦有明定
    。又究以汽車號牌制度建立之緣由，非單純在貫徹主管機關
    之車籍管理；其於交通違規或事故發生時，亦可便於相關單
    位發現違規或肇事之車輛駕駛人並予以究責，而具有辨識路
    上行駛中車輛之特定功效，對於道路交通安全之管理、維護
    ，自屬重要；故為加強主管機關對於道路交通管理之有效性
    ，及利於其他用路人對於車輛之識別並藉此保障渠等之行車
    安全等目的，立法者方以前揭規定課以汽車所有人必須依法
    懸掛汽車號牌之作為義務。而汽車所有人有無依前揭規定懸
    掛車牌，又以其是否按道路交通安全規則第11條所規定之將
    汽車號牌懸掛於車輛前後端之「明顯適當位置」並保持其「
    清晰明確無任何不能辨識牌號之情形」為斷。由是可知，機
    車號牌之懸掛，當非僅懸掛於機車後端為已足，尚須其懸掛
    之角度、方向、位置，於該車輛行進中可達令他人得以清楚
    辨識該牌號之程度時，方符上揭規定意旨所指之「明顯適當
    位置」。
三、經查：
  (一)異議人於98年4 月5 日下午17時15分許，駕駛車號YB6-511
    號重型機車，行經高雄市○○○路366 號前，因該機車裝置
    車牌翹牌器，為警攔檢舉發有「牌號未依規定掛置」之違規
    事實，原處分機關乃依道路交通管理處罰條例第12條第1 項
    第7 款規定，裁處罰鍰5,400 元，並牌照吊銷一節，有高雄
    市政府警察局高市警交字第B00000000 號舉發違反道路交通
    管理事件通知單、交通部公路總局高雄區監理所98年5 月13
    日高監營裁字第裁80-B00000000號裁決書、高雄市政府警察
    局三民第一分局98年6 月9 日高市警三一分六字第09800121
    77號函各1 紙、查獲現場機車照片2 張在卷可稽，上開事實
    ，自堪認定。
  (二)本件異議人於上開時間、地點為警舉發時，其所騎乘之機車
    該機車車牌並未懸掛後方檔泥板上，而係傾斜懸掛於該機車
    後車輪之上方所設置之可調式鐵架上（即俗稱之翹牌器、翻
    牌器），有卷附之舉發機關取締異議人之採證照片2 張可憑
    （見本院卷第11頁），因異議人所騎乘之上開機車牌號，懸
    掛於可調式鐵架上，只要轉動鐵架上之螺絲，即可調整鐵架
    之傾斜角度，進而改變懸掛於上之車牌之面向（正面朝上或
    朝後），且異議人當時於為警查獲時，其車牌係往上翻動，
    亦有上開採證照片及高雄市政府警察局三民第一分局交通違
    規陳情案件簽見表在卷可稽（見本院卷第17頁），足見異議
    人前揭機車車牌因懸掛於上開裝置之結果，確可上下翻動。
    又一般車牌懸掛與地面為垂直，而觀之上開採證照片，異議
    人之車牌翹起後，該傾斜角度與原應垂直懸掛之狀態約呈60
    度角，且所懸掛之位置已明顯高出後車輪，與原號牌所懸掛
    之位置係在檔泥板上大不相同乙節，亦堪認定，綜上，足認
    系爭機車號牌之懸掛方式，確使他人難以於通常平行目視下
    清楚辨識該號牌上之車號，即與前揭道路交通安全規則中所
    規定之機器腳踏車後方號牌應正面懸掛於車輛後端之「明顯
    適當位置」之要求不相符合，從而，本件受處分人不依指定
    位置懸掛號牌之違規事實，堪以認定。
  (三)雖異議人提出聲明異議狀辯稱：異議人之機車因檔泥板損壞
    並未安裝，但車牌仍然安裝在指定位置上，絕未安裝所謂之
    翹牌器，並能清楚辨認車牌號碼云云，並提出機車照片1 張
    為憑（見本院卷第5 頁）。然異議人之機車牌號確實懸掛於
    俗稱之翹牌器上，已如前述，且縱使異議人之機車係因檔泥
    板損壞而重新懸掛車牌，若異議人係送請車行修理，但因機
    車送修時顧客除需支付工資外，另需支付零件費用，故車行
    原則上應僅會將為顧客回復損壞前之狀況，倘欲另行安裝其
    他設備，除非出於顧客要求或經向顧客介紹、推薦後得到顧
    客之認同，車行老闆應不致會隨意變更或增加設備；若係異
    議人自行懸掛，異議人自然會清楚相關零件之用途，而不可
    能不知其車牌裝有前揭翹牌，是異議人對於其車輛有安裝翹
    牌器一節，應有所認知。又稽之異議人所呈前揭自行拍攝照
    片，雖異議人辯稱其牌號依指定位置懸掛並能清楚辨認車牌
    號碼，惟觀之本件員警庭所呈之查獲現場機車照片（見本院
    卷第11頁），兩者相較，足見異議人所呈前揭機車照片，其
    車牌雖同樣懸掛於車尾，但車牌與警員所拍攝照片之懸掛角
    度已有不同，並未呈現本件員警查獲時之原貌，本件仍應以
    員警之採證照片作為認定異議人是否有被舉發違規事實之依
    據，故異議人前揭所辯，自難採信。
  (四)另查道路交通管理處罰條例第13條第1 款固明定：「汽車行
    駛有損毀或變造汽車牌照、塗抹污損牌照，或以安裝其他器
    具之方式，使不能辨認其牌號者，處汽車所有人2,400 元以
    上4,800 元以下罰鍰，並責令申請換領牌照或改正。」，惟
    本件系爭機車號牌係裝置於可上、下翻動之擋泥板上，尚非
    屬物理或化學方式塗抹號牌，亦未有安裝其他器具致不能辨
    識牌號之情，核與前揭道路交通管理處罰條例第13條第1 款
    規定不符，仍應依同條例第12條第1 項第7 款「汽車已領有
    號牌而不依指定位置懸掛」之規定裁處，附此敘明。
四、綜上所述，受處分人所有車牌號碼YB6-511 號重型機車，於
    前開時、地，確有已領有號牌而不依指定位置懸掛之違規行
    為。原處分機關依前開道路交通管理處罰條例第12條第1 項
    第7 款、第2 項之規定，裁處受處分人罰鍰5,400 元，並牌
    照吊銷，尚無違誤。受處分人猶執前詞指摘原處分不當，為
    無理由，自應將其異議駁回。
據上論結，依道路交通案件處理辦法第19條，裁定如主文。
中    華    民    國    98    年    6     月    26    日
                  交通法庭  法  官  曾子珍
以上正本證明與原本無異。
如不服本裁定，應於收受送達後5 日內向本院提出抗告狀。
中    華    民    國    98    年    6     月    29    日
                             書記官  王翌翔


司法院資訊處製作；財團法人民間司法改革基金會備份。
